【裁判字號】    92,交易,56
【裁判日期】    920915
【裁判案由】    業務過失傷害
【裁判全文】
臺灣嘉義地方法院刑事判決                          九十二年度交易字第五六號
    公  訴  人  臺灣嘉義地方法院檢察署檢察官
    被      告  甲○○
右列被告因過失傷害案件，經檢察官提起公訴（九十二年度調偵字第八一號），本院
判決如左：
    主  文
甲○○從事業務之人，因業務上之過失傷害人致重傷，處有期徒刑柒月。
    事  實
一、甲○○於民國九十一年十二月間，係以拆除嘉義市區道路違規看板為業，平日駕
    駛車牌號碼ＲＯ─九四一九號自用小貨車，行駛於嘉義市區執行業務，駕駛為其
    附隨業務，為從事業務之人。其於九十一年十二月二十一日下午三時許，駕駛該
    自小貨車，沿嘉義市○區○○路東向行駛，刻在拆除違規看板之際，途經民權路
    與民生北路口，原應注意汽車行駛時，駕駛人應注意車前狀況，並隨時採取必要
    之安全措施，又行近行人穿越道前，應減速慢行，遇有行人穿越時，無論有無交
    通警察指揮或號誌指示，均應暫停讓行人先行通過，而依當時情形，日間自然光
    線、路面乾燥無缺陷、無道路障礙、且視距良好，無不能注意情事，竟疏於注意
    ，爭道撞及正沿行人穿越道行走之乙○○，致乙○○受有左上眼瞼撕裂傷、左眼
    眶底部骨折等傷害，並致生外傷性視神經性病變、左眼無光感全盲之重傷害。
二、案經乙○○訴由嘉義市警察局第一分局報告臺灣嘉義地方法院檢察署檢察官偵查
    起訴。
    理  由
一、訊據被告甲○○固坦承其於上揭時、地駕駛上揭小貨車與告訴人發生車禍之事實
    ，惟矢口否認有何過失犯行，辯稱：是告訴人自己靠過來伊車才撞到的，伊當時
    是紅燈剛要起步，看左右沒有人才開，結果告訴人突然過來云云。惟查：
    （一）被告如何駕駛自小貨車撞擊告訴人乙○○，致告訴人受傷等事實，業據告
          訴人於警訊及偵、審中指訴綦詳，並有道路交通事故調查報告表及現場照
          片七幀附於警訊卷可稽。
    （二）被告於檢察官訊問時供稱其沒有注意車前狀況，應有過失等語（詳見九十
          二年二月十二日訊問筆錄），而當時告訴人係行走於行人穿越道，其年事
          已高（八十一歲），當係緩步而行，而非突然衝出通過，且依卷附之道路
          交通事故調查報告表現場圖觀之，該路段寬十公尺，而事故發生時間為下
          午三時許，為日間自然光線，路面無缺陷、無障礙物，視距良好，並無不
          能注意之情事，足證被告當時未注意車前狀況致撞擊告訴人至明，而其辯
          稱沒有看到告訴人云云，殊難採信。
    （三）告訴人因本件車禍受有左上眼瞼撕裂傷、左眼眶底部骨折及外傷性神經病
          變，致左眼無光感全盲之重傷害，復有財團法人天主教聖馬爾定醫院診斷
          證明書二紙在卷足憑。
二、按汽車行駛時，駕駛人應注意車前狀況，並隨時採取必要之安全措施，又行近行
    人穿越道前，應減速慢行，遇有行人穿越時，無論有無交通警察指揮或號誌指示
    ，均應暫停讓行人先行通過，道路交通安全規則第九十四條第三項、第一百零三
    條定有明文。被告領有駕駛執照，理應注意上開規定，小心駕駛。再依卷附之道
    路交通事故調查報告表所載，肇事當日視線良好，路面乾燥並無缺陷或障礙物，
    並無不能盡其應注意義務之情事，被告於前揭時地駕車，應注意能注意而不注意
    上開規定，以致肇事，其行為自有過失；且本件經送臺灣省嘉雲區車輛行車事故
    鑑定委員會鑑定結果，亦認：「甲○○無照駕駛自小貨車，撞及於行人穿越道上
    之行人，為肇事原因。乙○○：無肇事因素。」，有該鑑定委員會九十二年六月
    十二日嘉鑑字第九二０五四０函文一紙附卷可稽。又告訴人確因本件車禍受有前
    開重傷害，已如前述，則被告之過失行為與被害人之重傷害間，顯有相當因果關
    係，本件事証明確，被告過失犯行堪以認定。
三、末按毀敗一目之視能，謂之重傷，刑法第十條第四項第一款定有明文。查告訴人
    因本件事禍而受有左眼無光感全盲之重傷害，有前述財團法人天主教聖馬爾定醫
    院九十一年十二月二十八日診斷證明書乙紙可稽。核被告所為，係犯刑法第二百
    八十四條第二項後段之業務過失致重傷罪。又被告行經行人穿越道未讓告訴人優
    先通行，並致告訴人受有前述傷害，應依道路交通管理處罰條例第八十六條第一
    項加重其刑；爰審酌被告雖無前科，惟因其疏失致告訴人受有重傷，且其於肇事
    後，亦未即時報警處理，且迄未與告訴人和解，賠償告訴人之損害，而在本院審
    理中，更否認犯行，飾詞狡辯，亳無悔改之意等一切情狀，量處如主文所示之刑
    ，以示儆懲。
據上論斷，應依刑事訴訟法第二百九十九條第一項前段，刑法第二百八十四條第二項
後段，道路交通管理處罰條例第八十六條第一項，罰金罰鍰提高標準條例第一條前段
、第二條，判決如主文。
本案經檢察官陳鈴香到庭執行職務
中    華    民    國      九十二      年        九      月      十五    日
                          臺灣嘉義地方法院刑事第一庭
                              審判長法  官  夏  金  郎
                                    法  官  黃  仁  勇
                                    法  官  陳  俞  婷
右正本證明與原本無異。
如不服本判決，應於判決送達後十日內向本院提出上訴狀( 應附繕本 )。告訴人或被
害人如對於本判決不服者，應具備理由請求檢察官上訴，其上訴期間之計算係以檢察
官收受判決正本之日期為準。
中    華    民    國      九十二      年        九      月      十五    日
                                    書記官  李  彩  娥
附錄法條
中華民國刑法第二百八十四條
(過失傷害罪)
因過失傷害人者，處六月以下有期徒刑、拘役或五百元以下罰金，致重傷
者，處一年以下有期徒刑、拘役或五百元以下罰金。
從事業務之人，因業務上之過失傷害人者，處一年以下有期徒刑、拘役或
一千元以下罰金，致重傷者，處三年以下有期徒刑、拘役或二千元以下罰
金。


司法院資訊處製作；財團法人民間司法改革基金會備份。
